臺灣士林地方法院民事判決
111年度再字第2號
再審原告    社團法人臺北市南港媽祖慈善會

法定代理人  呂宗益  
再審被告    余國彰  

上列當事人間請求塗銷抵押權登記等事件，再審原告對於民國11
0年11月30日本院110年度訴字第303號確定判決提起再審之訴，
本院判決如下：
    主  文
再審之訴駁回。
再審訴訟費用由再審原告負擔。
    理  由
一、按再審之訴，應於30日之不變期間內提起。前項期間，自判
    決確定時起算，判決於送達前確定者，自送達時起算；其再
    審之理由發生或知悉在後者，均自知悉時起算，民事訴訟法
    第500條第1項、第2項前段分別定有明文。本件再審原告對
    本院110年度訴字第303號確定判決（下稱原確定判決）提起
    再審，而原確定判決於民國110年12月7日送達再審原告，再
    審原告於111年1月20日提起本件再審之訴，有原確定判決、
    本院送達證書及再審起訴狀上之本院收文戳章可查（見本院
    110年度訴字第303號卷〔下稱原審卷〕第299頁、本院卷第10
    頁），是本件再審之訴未逾30日之不變期間，合先敘明。
二、再審原告主張：伊之法定代理人自110年9月11日起即由紀清
    林變更為呂宗益，呂宗益於原審110年11月9日言詞辯論終結
    前，並未聲明承受訴訟，原確定判決仍列紀清林為伊之法定
    代理人，足見伊於原審訴訟未經合法代理，爰依民事訴訟法
    第496條第1項第5款規定，提起再審之訴等語。並聲明：㈠原
    確定判決廢棄。㈡前開廢棄部分，確認再審被告就坐落臺北
    市○○區○○段0○段000○000地號土地，由臺北市松山地政事務
    所以108年中松字第29970號收件，並於108年6月11日為設定
    登記，存續期間至138年6月5日止，擔保債權總金額新臺幣
    （下同）380萬元之最高限額抵押權不存在。㈢再審被告應將
    前項最高限額抵押權登記塗銷。
三、本件未行言詞辯論，無再審被告之聲明及陳述可資記載。
四、經查：
㈠、按有當事人於訴訟未經合法代理者，得以再審之訴對於確定
    終局判決聲明不服。但當事人已依上訴主張其事由或知其事
    由而不為主張者，不在此限，民事訴訟法第496條第1項第5
    款、第1項但書定有明文。次按當事人喪失訴訟能力或法定
    代理人死亡或其代理權消滅者，訴訟程序在有法定代理人或
    取得訴訟能力之本人承受其訴訟以前當然停止，民事訴訟法
    第170條固有明文，惟上開規定於有訴訟代理人時，不適用
    之，同法第173條前段亦有明定。是當事人有訴訟代理人者
    ，訴訟程序不因當事人之法定代理人之代理權消滅而當然停
    止，受訴法院自仍得為實體上之裁判，不生當事人於訴訟未
    經合法代理之問題（最高法院86年度台上字第2822號裁定意
    旨參照）。
㈡、經查，再審原告之法定代理人已於原審言詞辯論終結前之110
    年9月11日變更為呂宗益，固有再審原告所提（110）北市社
    團證字第1265號臺北市人民團體負責人當選證書可參（見本
    院卷第16頁）。惟再審原告之原法定代理人紀清林業於變更
    前之109年11月5日委任陳俊廷律師為訴訟代理人，有民事委
    任狀附卷可查（見原審卷第19頁），原審訴訟程序自不因事
    後法定代理人變更而當然停止，亦不生再審原告於原審訴訟
    未經合法代理之問題。況再審原告於收受原確定判決之際，
    即已知前開事由，然未循上訴程序予以主張，依民事訴訟法
    第496條第1項但書規定，亦不得再以原確定判決有同法第1
    項第5條之再審事由，提起再審之訴聲明不服。
㈢、綜上所述，再審原告主張原確定判決有民事訴訟法第496條第
    1項第5款之再審事由存在，洵無可採，本件再審之訴自無理
    由，不應准許。
五、末按再審之訴顯無再審理由者，得不經言詞辯論，以判決駁
    回之，民事訴訟法第502條第2項定有明文。原確定判決並無
    民事訴訟法第496條第1項第5款所定當事人於訴訟未經合法
    代理之情事，已如前述，再審原告執此為由，提起本件再審
    之訴，求為廢棄改判，顯無再審理由。爰依前揭規定，不經
    言詞辯論，逕以判決駁回之。
六、據上論結，本件再審之訴為無理由，爰判決如主文。
中　　華　　民　　國　　111 　年　　4 　　月　　15　　日
                  民事第三庭  法  官  林靖淳
以上正本係照原本作成。
如對本判決上訴，應於判決送達後20日內向本院提出上訴狀，若
委任律師提起上訴者，應一併繳納上訴審裁判費，否則本院得不
命補正逕行駁回上訴。
中　　華　　民　　國　　111 　年　　4 　　月　　15　　日
                              書記官  洪忠改